【裁判字號】    99,台上,3590
【裁判日期】    990610
【裁判案由】    違反毒品危害防制條例等罪
【裁判全文】
最高法院刑事判決            九十九年度台上字第三五九０號
上  訴  人  甲○○
上列上訴人因違反毒品危害防制條例等罪案件，不服台灣高等法
院台中分院中華民國九十九年三月三十日第二審判決（九十九年
度上訴字第三六八號，起訴案號：台灣台中地方法院檢察署九十
八年度偵字第一八一一六號），提起上訴，本院判決如下：
    主  文
上訴駁回。
    理  由
按刑事訴訟法第三百七十七條規定：上訴於第三審法院，非以判
決違背法令為理由，不得為之；是提起第三審上訴，應以原判決
違背法令為理由，係屬法定要件。如果上訴理由書狀並非依據卷
內訴訟資料具體指摘原判決不適用何種法則或如何適用不當，或
所指摘原判決違法情事顯與法律規定得為第三審上訴理由之違法
情形不相適合時，均應認其上訴為違背法律上之程式，予以駁回
。本件原判決綜合全案證據資料，本於事實審法院之推理作用，
認定上訴人甲○○有其事實欄一之(一)、(二)、(三)所載販賣第一級毒
品海洛因犯行，因而撤銷第一審科刑之判決，改判仍論上訴人以
販賣第一級毒品共二罪（均累犯），並依毒品危害防制條例第十
七條第二項減輕其刑後，每罪各量處有期徒刑十五年二月，及販
賣第一級毒品未遂一罪（累犯），量處有期徒刑七年八月；並就
上訴人所犯各罪分別諭知相關之從刑，復定其應執行之刑為有期
徒刑十七年，暨諭知應執行之相關從刑。已詳敘其所憑證據及認
定之理由（上訴人於原審已自白本件全部犯行，並未提出任何否
認犯罪之辯解），俱有卷存證據資料可資覆按。上訴人上訴意旨
略以：卷附伊行動電話簡訊之翻拍照片，及伊與證人王宏文等人
間之電話通聯紀錄，並無關於伊如何販賣毒品之內容，原判決採
為伊自白犯罪之佐證，自有不當。又證人王宏文並無購買毒品施
用之真意，係受警方指示與伊聯絡洽購海洛因，顯係陷害教唆而
屬違法取證，原審遽採為伊犯罪之證據，亦有未合。再伊販賣毒
品次數不多，每次所得僅新台幣一千元，原判決量刑顯有情輕法
重之情形云云。惟證據之取捨、事實之認定及刑罰之裁量，均為
事實審法院之職權，倘其採證認事並未違背證據法則，而所量定
之刑亦無逾越法定刑範圍或顯然違反罪刑相當原則之情形者，自
不得任意指為違法而執為第三審上訴之適法理由。又被告之自白
固不得作為認定犯罪之唯一證據，而須以補強證據證明其與事實
相符。然茲所謂之「補強證據」，並非以證明犯罪構成要件之全
部事實為必要，倘其得以佐證自白之犯罪非屬虛構，能據以保障
所自白事實之真實性，即已充分。原判決以上訴人已自白本件販
賣海洛因犯行不諱，核與證人王宏文、陳柏傑證述向上訴人購買
海洛因之情節相符，並參酌扣案之海洛因二包、上訴人行動電話
簡訊翻拍之照片、上訴人與王宏文、陳柏傑間聯絡交易毒品之電
話通聯紀錄，及上訴人所有之行動電話一具（含門號00000
00000ＳＩＭ卡一張）等證據資料，認其自白與事實相符，
而採為犯罪之證據，核與證據法則無違。且上訴人於警詢時亦坦
承上述行動電話簡訊係其發給向伊購買毒品之人（見台中市警察
局刑案偵查卷第八、九、五十六頁），復供承係以上述行動電話
與購買毒品者聯絡交易毒品等語（見台中市警察局甲○○毒品案
卷第十七頁）。是上述電話簡訊翻拍照片及電話通聯紀錄雖不能
證明本件犯罪全部構成要件事實，但其內容與上訴人自白之犯罪
事實具有相當關聯性，能據以保障上訴人自白事實之真實性，原
判決採為上訴人自白之補強證據，於法並無不合。上訴意旨執此
指摘原判決採證不當，要非適法之第三審上訴理由。再所謂「陷
害教唆」，係指行為人原不具犯罪之故意，純因司法警察之設計
教唆，始萌生犯意，而實行犯罪構成要件之行為者而言。因係以
引誘或教唆犯罪之不正當手段，使原無犯罪故意之人萌生犯意而
實行犯罪行為，再蒐集犯罪證據，予以逮捕偵辦，其手段顯然違
反憲法對於基本人權之保障，且已逾越偵查犯罪之必要程度，對
於公共利益之維護並無意義，因此所取得之證據資料，應不具有
證據能力。至刑事偵查技術上之「誘捕偵查」（俗稱「釣魚」）
，則指對於原已犯罪或具有犯罪故意之人，以設計引誘之方式，
使其暴露犯罪事證，而加以逮捕或偵辦者而言。此純屬偵查犯罪
技巧之範疇，並未違反憲法對於基本人權之保障，且於公共利益
之維護有其必要性，故依此「誘捕偵查」方式所蒐集之證據資料
，不能任意排除其證據適格。本件依原判決事實之認定，王宏文
為戒絕毒癮，向警方供出毒品來源並同意配合警方查緝，經警方
授意其撥打上訴人之行動電話，佯稱欲購買毒品，並約定交易毒
品之數量及地點，待上訴人依約前往後，再由埋伏之員警一舉查
獲，是上訴人在王宏文撥打電話之前，原即有販賣毒品之故意，
並非因警員安排交易機會始萌生犯意，依上述說明，應係合法之
「誘捕偵查」，而非「陷害教唆」。上訴意旨謂警方授意王宏文
向伊購買毒品係屬陷害教唆而違法取證云云，要屬誤會。又量刑
之輕重，係屬事實審法院得依職權自由裁量之事項，苟於量刑時
，已以行為人之責任為基礎，並斟酌刑法第五十七條各款所列情
狀，而未逾越法定刑度範圍，又未濫用其職權，即不得遽指為違
法。本件原判決於量刑時已就上訴人之犯罪情節及對於國民身體
健康及社會治安等一切情狀，予以綜合考量，並在法定刑範圍內
量處其刑，核無違反罪刑相當原則之情形。上訴意旨並未具體指
摘原判決量刑有何違背法令，徒泛謂本件有情輕法重之情形云云
，亦非合法之第三審上訴理由。綜上所述，本件上訴意旨徒就原
判決採證認事暨量刑職權之適法行使，以及原判決已明確論斷說
明之事項，再事爭執，並非依據卷內訴訟資料具體指摘原判決不
適用何種法則或如何適用不當，顯與法律規定得為第三審上訴理
由之違法情形不相適合。揆之首揭說明，其上訴為違背法律上之
程式，應予駁回。
據上論結，應依刑事訴訟法第三百九十五條前段，判決如主文。
中    華    民    國  九十九  年    六    月    十    日
                      最高法院刑事第八庭
                          審判長法官  洪  文  章
                                法官  王  居  財
                                法官  郭  毓  洲
                                法官  黃  梅  月
                                法官  邱  同  印
本件正本證明與原本無異
                                      書  記  官
中    華    民    國  九十九  年    六    月   十四   日
                                                      Ｑ

司法院資訊處製作；財團法人民間司法改革基金會備份。
